【裁判字號】    95,重訴更(一),4
【裁判日期】    951018
【裁判案由】    損害賠償
【裁判全文】
臺灣高等法院臺中分院民事判決       95年度重訴更(一)字第4號
原      告  甲○○
被      告  乙○○
                      （現在臺灣臺中監獄執行中）
訴訟代理人  李建德律師
上列當事人間損害賠償事件，上訴人對於中華民國94年3月3日本
院93年度附民字第104號第一審判決提起上訴，經最高法院發回
更審，本院於民國95年10月4日言詞辯論終結，判決如下：
    主      文
原告之訴及假執行之聲請均駁回。
訴訟費用及發回前訴訟費用由原告負擔。
    事實及理由
壹、程序方面：
一、原告甲○○經合法通知，未於最後言詞辯論期日到庭，查無
    民事訴訟法第386條各款所列情形，爰依被告聲請，由其一
    造辯論而為判決。
二、按「訴狀送達後，原告不得將原訴變更或追加他訴，但擴張
    或減縮應受判決事項之聲明者，不在此限」，民事訴訟法第
    255條第1項第3款定有明文。本件原告起訴請求被告給付利
    息之起迄時間為：自起訴狀繕本送達翌日起算按年息百分之
    5計算之利息，嗣於民國94年2月16日在本院前審減縮關於利
    息部分之請求為：自被告最後收受繕本翌日即93年11月30日
    起至清償日止按年息百分之5計算之利息，顯係部分減縮應
    受判決事項之聲明，核與首揭規定相符，應予准許，附此敘
    明。
貳、實體方面：
甲、聲明部分：
一、原告方面：(一)被告應給付原告新台幣（下同）500萬元，及
    自93年11月30日起至清償日止按年息百分之5計算之利息。
    (二)願供擔保，請准宣告假執行。
二、被告方面：(一)駁回原告之訴。(二)如受不利判決，願供擔保請
    准宣告免假執行。
乙、陳述及理由部分：
一、原告主張：被告乙○○與訴外人傅振誠、傅季平、傅博誠、
    劉建豐、鄧富宏等人於90年2月26日晚間，在苗栗縣苗栗市
    ○○路9號六冠茶行飲茶。同日晚上11時10分至25分間，因
    被害人溫慶輝（原告之夫）酒後以拳頭搥打鄧富宏所有之自
    用小客車，鄧富宏乃與傅季平、乙○○、傅振誠、傅博誠、
    劉建豐等人去出茶行與溫慶豐理論，雙方因而發生爭吵，劉
    建豐認溫慶豐態度不佳，遂與傅季平、乙○○、傅博誠、傅
    振誠共同基於傷害溫慶輝身體之犯意，分持開閉鐵捲門之鐵
    條、酒瓶、木棍及以拳腳朝溫慶輝之頭部及上半身揮打毆擊
    ，致溫慶輝受有體表多發性鈍器傷，溫慶輝為躲避毆打，情
    急之下跳入上開路旁大排水溝，造成第一頸椎脫臼，神經性
    休克，於同年月27日凌晨零時30分許傷重不治死亡。被害人
    溫慶輝為原告之配偶，夫妻恩愛，驟然天人永隔，悲痛逾恆
    ，原告自得依侵權行為損害賠償請求權，請求被告賠償原告
    精神慰藉金500萬元（原告原起訴請求被告給付7,444,802元
    本息，原審判決被告應給付原告500萬元本息，並駁回逾500
    萬元本息部分之請求，該部分未據原告提起上訴，業已確定
    ，是本件審理範圍為500萬元本息部分）。
二、被告則以：按「因侵權行為所生之損害賠償請求權，自請求
    權人知有損害及損害賠償義務人時起，二年間不行使而消滅
    」，民法第197條第1項定有明文，關於侵權行為損害賠償請
    求權之消滅時效，應以請求權人實際知悉損害及賠償義務人
    時起算，非以知悉賠償義務人因侵權行為所構成之犯罪行為
    經檢察官起訴，或法院判決有罪為準（最高法院72年台上字
    第738號判例參照），是請求權人若實際知悉損害賠償及賠
    償義務人時，即起算時效，並不以賠償義務人坦承該侵權行
    為之事實為必要，至該賠償義務人於刑事訴訟中所為之否認
    或抗辯，或法院依職權所調查之證據，亦僅供法院為判決論
    罪之參酌資料而已，不影響請求權人原已知悉之事實（最高
    法院85年台上字第2113號裁判要旨參照）。本件被告被發覺
    參與本件侵權行為，係因訴外人謝建豐於鈞院90年度上訴字
    第1716號傷害致死刑事案件審理中，供承被告亦參與傷害被
    害人慶輝致死之事實，此部分事實在上開刑事案件於90年
    12月26日判決時，亦明確記載在判決書事實欄及理由欄中，
    且於理由欄五單獨載明：「本案共同正犯傅季平、乙○○、
    傅博誠、傅傳瑞應由檢察官另行偵辦」，而原告於91年1 月
    7日收受該判決書，是原告至遲於91年1月7日知悉被告為賠
    償義務人，然原告於93年4月15日方為本件請求，顯已逾二
    年，本件請求權已罹時效消滅，被告據此抗辯原告請求權時
    效已消滅等語，資為抗辯。
三、按因侵權行為所生之損害賠償請求權，自請求權人知有損害
    及賠償義務人時起，二年間不行使而消滅，民法第197條前
    段定有明文。經查，共犯劉建豐在本院刑事庭審理90年度上
    訴字第1716號刑事案件時即明確供稱：「我還有朋友跟我一
    起打人，他們叫傅季平、傅博誠、傅傳瑞、乙○○跟我一起
    打人」、「傅季平、傅博誠、傅傳瑞、乙○○及我五個人打
    他．．」等語（見本院90年度上訴字第1716號刑事案卷第28
    、103頁），本院上開刑事案件於90年12月26日判決時亦已
    明確認定被告為該案共犯，並於判決書理由欄五載明：「本
    案共同正犯傅季平、乙○○、傅博誠、傅傳瑞應由檢察官另
    行偵辦」等語，而原告係於91年1月7日收受上開刑事判決書
    等情，有該判決書及送達證書在本院90年度上訴字第1716號
    刑事案卷可稽（見本院90年度上訴字第1716號刑事案卷第
    120-128頁），是原告至遲於91年1月7日已知悉被告為賠償
    義務人，然原告遲至93年4月15日方為本件請求，顯已逾二
    年，本件請求權已罹時效消滅，被告據此抗辯原告請求權時
    效已消滅，自屬有據。是原告依侵權行為損害賠償請求權，
    請求被告賠償其所受非財產上損害500萬元本息，為無理由
    ，應予駁回。原告之訴，既經駁回，其假執行之聲請，亦失
    所附麗，併予駁回。
據上論結，本件原告之訴為無理由，依民事訴訟法第385條第1項
、第78條，判決如主文。
中    華    民    國    95    年    10    月    18    日
                    民事第六庭審判長法  官  袁再興
                                    法  官  盧江陽
                                    法  官  陳賢慧
以上正本係照原本作成。
如對本判決上訴，須於收受判決送達後20日內向本院提出上訴書
狀，其未表明上訴理由者，應於提出上訴後20日內向本院提出上
訴理由書（須按他造人數附具繕本）。
上訴時應提出委任律師為訴訟代理人之委任狀。具有民事訴訟法
第466條之1第1項但書或第2項之情形為訴訟代理人者，另應附具
律師及格證書及釋明委任人與受任人有該條項所定關係之釋明文
書影本。
                                    書記官  金珍華
中    華    民    國    95    年    10    月    19    日
                                                      Ｂ


司法院資訊處製作；財團法人民間司法改革基金會備份。
